臺灣臺北地方法院民事判決　　　　　　　　　　　　九十三年度重訴字第四一二號
　　原　　　告　　華南商業銀行股份有限公司
　　法定代理人　　丁○○
　　訴訟代理人　　辛○○
　　被　　　告　　鼎鐘企業股份有限公司
　　兼法定代理人　庚○○
　　被　　　告　　戊○○
　　　　　　　　　己○
　　　　　　　　　丙○
　　　　　　　　　乙○○
　　　　　　　　　甲○○
右當事人間請求清償借款事件，本院九十三年六月一日言詞辯論終結，判決如左：
    主    文
被告應連帶給付原告美金伍拾萬壹仟陸佰拾肆元貳角陸分，及如附表所示之利息
及違約金。被告得以給付時原告美金匯率折算新台幣給付之。
訴訟費用由被告連帶負擔。
本判決於原告以新台幣伍佰玖拾萬元或同額之中央政府建設公債八十四年度甲類第一
期債票供擔保後，得假執行。
    事實及理由
一程序方面：
  (一)按當事人得以合意定第一審管轄法院，但以關於由一定法律關係而生之訴訟為限
    ，前項合意，應以文書證之，民事訴訟法第二十四條定有明文。本件依委任開發
    遠期信用狀第十二條、保證書第十二條、授信約定書第十二條約定合意本院為第
    一審管轄法院，故本院有管轄權。
  (二)被告鼎鐘企業股份有限公司（以下簡稱鼎鐘公司）於民國八十五年七月十日解散
    ，有原告所提之公司變更登記事項卡在卷可稽，惟該公司未依公司法關於股份有
    限公司清算之規定向法院呈報清算人，進行清算程序，其章程或股東會亦未另有
    規定或另選清算人，則依公司法第三百二十二條第一項之規定，應以全體董事為
    法定清算人。又依同法第三百三十四條準用第八十五條第一項之規定，清算人有
    數人時，得推定一人或數人代表公司，如未推定時，各有對於第三人代表公司之
    權，是原告僅以公司董事長庚○○為被告鼎鐘公司之法定代理人提起本訴，其法
    定代理權並無欠缺，合先敘明。
  (三)按訴狀送達後，原告不得將原訴變更或追加他訴。但擴張或減縮應受判決事項之
    聲明者，不在此限，民事訴訟法第二百五十五條第一項第三款定有明文。本件原
    告原起訴請求之利息為自到期日後至清償日止按原告基本放款利率加計年息百分
    之二‧五計算，並加計遲延利率百分之十計算，嗣於訴訟中擴張請求如附表所示
    之利息及違約金，依前揭規定，自應准許。
  (四)本件被告鼎鐘公司、庚○○、戊○○、己○、乙○○、甲○○經合法通知，未於
    言詞辯論期日到場，核無民事訴訟法第三百八十六條所列各款情形，爰依原告之
    聲請，由其一造辯論而為判決。
三原告主張：被告鼎鐘公司於八十二年四月廿七日邀同被告庚○○、己○、戊○○及
  訴外人吳慶龍為連帶保證人，與原告簽訂保證書及委任開發遠期信用狀契約，並約
  定對於被告鼎鐘公司現在及將來在原告銀行辦理信用狀方式之進口，向國外採購物
  資循環開發遠期信用狀，並以每筆遠期信用狀項下匯票到期之前一日或原告通知之
  到期日為每筆債務之清償日期，外幣遠期信用狀之墊款利息自押匯日起算，美元利
  率按押匯日銀行同業議定利率標準計收，如各筆進口單據到達處理紀錄單所示之利
  率，如被告遲延清償時，應自遲延日原告「新台幣基本放款利率加年率百分之二‧
  五」與「外幣貸款利率」孰高為準計付遲延利息。凡逾期在六個月以內者，另按遲
  延利率百分之十，超過六個月部分，另按遲延利率百分之二十計付違約金，且均承
  認每筆開發信用狀申請書所列金額與所發生利息及一切費用為原告代被告鼎鐘公司
  向國外保證付款或墊款之金額，並同意以開發信用狀申請書，遠期信用狀項下之匯
  票等有關文件為其憑證。嗣被告鼎鐘公司向原告申請開發信用狀，經原告開發一五
  ○天期遠期信用狀及墊款，詎被告鼎鐘公司於開狀墊款到期後，屢經原告催討，迄
  未清償，依保證書規定，連帶保證人應負連帶保證責任。又連帶保證人之一即吳慶
  龍業於八十六年八月十七日死亡，其債務應由其繼承人即被告丙○、乙○○、甲○○連帶清償等語。並聲明：(一)如主文第一項所示；(二)願供擔保聲請宣告假執行（給
  付時以美金或按給付時原告美金匯率折算新台幣給付之）。
四被告方面：
  (一)被告戊○○未於言詞辯論期日到場，惟提出書狀表示被告戊○○已臥病在床無法
    行動，曾就連帶保證系爭借款乙節，要求被告庚○○更換連帶保證人，除去被告
    戊○○之名。
  (二)被告丙○辯稱從不知道此事，吳慶龍已過逝多年，系爭授信約定書、保證書、委
    任開發遠期信用狀契約看起來是吳慶龍簽的，當時吳慶龍在被告鼎鐘公司上班等
    語。並聲明：駁回原告之訴及其假執行之聲請。
  (三)其餘被告未於言詞辯論期日到場，亦未提出書狀作何聲明或陳述。
五得心證之理由：
  (一)本件原告主張之事實，業據其提出約定書、授信約定書、委任開發遠期信用狀契
    約、保證書、開發信用狀申請書、信用狀、進口單據到達處理紀錄單、賣匯紀錄
    、匯票、收回明細、基本放款利率表、墊款明細表、還款明細表、進口結匯證實
    書、繼承系統表、
    年度繼字第二八○號函為證，自堪信原告之主張為真實。
  (二)被告戊○○具狀表示曾要求被告庚○○更換連帶保證人、除去被告戊○○之名等
    語。經查：被告己○、庚○○、吳慶龍、戊○○於八十二年四月廿七日所簽之保
    證書記載：「連帶保證書人己○等（以下簡稱保證人）今向華南商業銀行股份有
    限公司（即華南商業銀行，以下簡稱貴行）連帶保證鼎鐘企業股份有限公司（以
    下簡稱主債務人）對貴行現在（包括過去所負現在尚未清償）及將來所負之借款
    、票款、透支、墊款、保證、損害賠償等及其他一切債務以五千萬元限額（含本
    金及其利息、遲延利息、違約金、損害賠償及其他從屬於主債務之負擔），保證
    人負連帶清償之責任．．．」此種保證之債權，訂約時已發生之債權、將來發生
    之債權，在約定限額之範圍內，均為保證之效力所及，原告請求之系爭債權，均
    為保證效力所及；又此為民法第七百五十四條第一項所定「就連續發生債務為保
    證而未定有期間」者，保證人隨時可通知債權人終止之。被告戊○○之終止保證
    契約意思表示，必須向原告為之，是以縱使被告戊○○曾要求被告庚○○更換連
    帶保證人、陳去被戊○○之名等情為真，然非向原告為意思表示，故難認被告戊○○已向原告終止兩造之保證契約，換言之，被告戊○○仍須負連帶清償責任。
  (三)被告丙○辯稱從不知道此事，吳慶龍已過逝多年，系爭授信約定書、保證書、委
    任開發遠期信用狀契約看起來是吳慶龍簽的，當時吳慶龍在被告鼎鐘公司上班等
    語。經查：系爭授信約定書、保證書、委任開發遠期信用狀契約既經吳慶龍簽名
    ，吳慶龍即應就鼎鐘公司對原告所負之系爭債務負連帶保證之責，而吳慶龍已於
    八十六年八月十七日死亡，其繼承人為被告丙○、乙○○、甲○○，依民法第一
    千一百四十八條本文之規定，被告丙○、乙○○、甲○○承受吳慶龍財產上之一
    切權利義務，縱使被告丙○不知吳慶龍所為連帶保證之事，仍須因繼承而負連帶
    保證之責。
  (四)從而，原告依消費借貸、連帶保證契約及繼承之法律關係，請求被告連帶給付美
    金五十三萬一千六百卅四元二角六分，及如附表所示之利息、違約金，為有理由
    ，應予准許。又依民法第二百零二條前段之規定，以外國通用貨幣定給付額者，
    得按給付時給付地之市價，以中華民國通用貨幣給付之，故被告得以給付時原告
    美金匯率折算新台幣給付之。
六原告陳明願供擔保，請求宣告假執行，核無不合，茲酌定擔保金額，予以准許。
七結論：本件原告之訴為有理由，依民事訴訟法第三百八十五條第一項前段、第八十
  五條第二項、第三百九十條第二項，判決如主文。
中　　　華　　　民　　　國　　九十三　　年　　　六　　　月　　十一　　日
                          　  民事第民五庭　法　官　周美雲
右為正本係照原本作成
如對本判決上訴，須於判決送達後廿日內向本院提出上訴狀
中　　　華　　　民　　　國　　九十三　　年　　　六　　　月　　 十一　　 日
                                            書記官　王宜玲
